高雄高等行政法院簡易判決　　　　　　　　　　　　　九十一年度簡字第一○九號
　　原　　　告　甲○○
　　訴訟代理人　丁○○
　　被　　　告　高雄市政府
　　代　表　人　乙○○　市長
　　訴訟代理人　戊○○
　　　　　　　　丙○○
右當事人間因消防法事件，原告不服內政部中華民國九十一年一月七日台內訴字第○
九○○○○八五○二○號訴願決定，提起行政訴訟，本院判決如左：
    主  文
原告之訴駁回。
訴訟費用由原告負擔。
    事實及理由
一、緣原告為高雄市○○區○○路七十五號「台光煤氣有限公司」之管理權人，該公
    司係經營桶裝液化石油氣零售業務，於民國（下同）九十年八月十四日經被告所
    屬消防局人員前往該公司實施安全檢查，發現上開場所置放已灌氣逾期未送驗鋼
    瓶計二桶，違反「公共危險物品及可燃性高壓氣體設置標準暨安全管理辦法」第
    三十二條第二項規定，乃當場予以舉發，並依據消防法第十五條、第四十二條之
    規定，以九十年九月四日府消預字第三五三五八號處分書裁原告罰鍰新台幣（下
    同）三萬元。原告不服，提起訴願，遭決定駁回，遂提起本件訴訟。
二、本件原告起訴主張略以：本件科處罰鍰，無非以消防法第十五條第二項授權訂定
    之「公共危險物品及可燃性高壓氣體設置標準暨安全管理辦法」第三十二條、第
    三十三條規定為裁罰依據。然依據中央法規標準法第五條第二款之規定，並參酌
    司法院釋字第三九四號解釋意旨及吳庚大法官對釋字第四一二號解釋提出之部分
    不同意見書，可知對業者所為裁罰性處分，係屬限制人民權利義務之事項，應以
    法律定之，法律若授權行政機關以命令規定者，其授權亦應符合明確性原則。查
    消防法第十五條之授權未臻明確，故被告依內政部消防署自行訂定之「安全管理
    辦法」裁處原告罰鍰，實已違反上開法律及解釋要旨。又處罰應以行為人有故意
    為構成要件，大法官會議釋字第二七五號解釋在案。原告經營桶裝瓦斯零售業，
    每日出入鋼瓶數量不一，消費用戶常有一桶瓦斯使用一年、八個月者，原告偶而
    遺漏送驗，亦屬難免；且被告檢查亦僅發現逾期鋼瓶計二十公斤及四公斤各乙瓶
    ，依常理判斷當是原告忙中有誤、無心疏失，原告亦無為節省少數檢驗費而甘冒
    受鉅額罰鍰之理，足見原告並非故意不定期送驗，被告之裁罰處分實有違誤，請
    求判決撤銷訴願決定及原處分等語；被告則以：按「公共危險物品及可燃性高壓
    氣體之儲存、處理及搬運之安全管理辦法，由中央主管機關會同由中央目的事業
    主管機關訂之。」消防法第十五條第二項定有明文，內政部據以訂定本件之「公
    共危險物品及可燃性高壓氣體設置標準暨安全管理辦法」，並未違反「法律保留
    原則」及「授權明確原則」。本件原告既經查獲置放逾期未檢驗之鋼瓶二桶，已
    違反上開規定，被告依內政部消防署訂頒之「違反消防法第十五條公共危險物品
    及可燃性高壓氣體之儲存、處理及搬運之安全管理規定裁處基準」（以下簡稱裁
    處基準），按「一般違規」等級裁處三萬元罰鍰，並無違誤。又查，被告所屬消
    防局對於違反鋼瓶定期送驗規定事項之取締，必以該鋼瓶逾檢驗期間且有重新灌
    氣之事實存在，始為舉發。且相關規定已行之有年，液化石油氣分銷商對於液化
    石油氣鋼瓶，應於送往分裝場灌氣之前，注意檢視其送驗期間，而檢視工作並非
    費事。今原告未為檢視，即係應注意，能注意，而不注意之過失情節，不因逾期
    鋼瓶之數量較少，而解免其責任；且按前揭「裁處基準」規定，分銷商違反液化
    石油氣鋼瓶定期送驗之規定者，不以逾期鋼瓶之數量為其裁罰輕重之依據。故本
    案雖僅查獲逾期鋼瓶二支，然為保護一般消費大眾安全及避免公共危險，仍應依
    規定裁處罰鍰，故原告之訴，為無理由，請予駁回等語置辯。
三、按「公共危險物品及可燃性高壓氣體應依其容器、裝載及搬運方法進行安全搬運
    ；達管制量時，應在製造、儲存或處理場所以安全方法進行儲存或處理。前項公
    共危險物品及可燃性高壓氣體之範圍及分類，製造、儲存或處理場所之位置、構
    造及設備之設置標準，儲存、處理及搬運之安全管理辦法，由中央主管機關會同
    中央目的事業主管機關定之。但公共危險物品及可燃性高壓氣體之製造、儲存、
    處理或搬運，中央目的事業主管機關另訂有安全管理規定者，依其規定辦理。」
    「第十五條所定公共危險物品及可燃性高壓氣體之製造、儲存或處理場所，其位
    置、構造及設備未符合設置標準，或儲存、處理及搬運未符合安全管理規定者，
    處其管理權人或行為人新台幣二萬元以上十萬元以下罰鍰；經處罰鍰後仍不改善
    者，得連續處罰，並得予以三十日以下停業或停止其使用之處分。」消防法第十
    五條、第四十二條分別定有明文。又按「本辦法依消防法第十五條第二項規定訂
    定之。」「家庭或營業用液化石油氣鋼瓶（包含鋼瓶瓶身及其附裝之鋼瓶閥）應
    依ＣＮＳ一三二三『液化石油氣鋼瓶（瓶身）檢驗標準』規定，實施定期檢驗，
    非經檢驗合格不得灌氣。家庭或營業用液化石油氣之經銷商、分裝場、分銷商應
    於鋼瓶檢驗有效合格屆滿前，將鋼瓶送往認可之驗瓶機構（場），依規定實施定
    期檢驗。」分別為公共危險物品及可燃性高壓氣體設置標準暨安全管理辦法第一
    條、第三十二條第一項、第二項所明定。足見「公共危險物品及可燃性高壓氣體
    設置標準暨安全管理辦法」（以下簡稱安全管理辦法），係中央主管機關內政部
    依據消防法第十五條所訂定，揆其性質屬行政程序法第一百五十條之法規命令，
    其內容則包括液化石油氣之儲存、分裝、販賣場所，及以家庭、營業使用者為規
    範對象。從而，液化石油氣之分銷商未依「安全管理辦法」實施鋼瓶定期檢驗者
    ，即屬違反消防法第十五條之規定，應依消防法第四十二條規定處其管理權人或
    行為人二萬元以上、十萬元以下罰鍰。
四、經查，本件原告為高雄市○○區○○路七十五號「台光煤氣有限公司」之負責人
    ，該公司係經營桶裝液化石油氣零售業務，於九十年八月十四日被告所屬消防局
    人員前往該公司實施安全檢查，發現現場置放已灌氣二十公斤鋼瓶乙瓶（鋼瓶號
    碼：０８８０１７，應到驗日期：八十九年七月）及四公斤鋼瓶乙瓶（鋼瓶號碼
    ：４７９７９５，應到驗日期：八十九年十二月），均逾期未送檢驗，違反「安
    全管理辦法」第三十二條第二項規定，乃當場予以舉發，並依據消防法第十五條
    、四十二條之規定裁處原告罰鍰三萬元之事實，有現場稽核照片四紙、舉發通知
    單、處分書附於原處分卷可稽，洵堪認定。原告雖起訴主張：罰鍰處分係限制人
    民權利義務之事項，應以法律定之，若授權由命令規定，應符合授權明確性原則
    ，消防法第十五條之授權未臻明確，被告依據內政部自行訂定之「安全管理辦法
    」科處原告罰鍰，違反法律保留原則云云。惟查，消防法之制訂，係以預防火災
    、搶救災害，維護公共安全、確保人民生命財產為目的，此觀消防法第一條規定
    自明，而消防法第十五條第一項規定：「公共危險物品及可燃性高壓氣體應依其
    容器、裝載及搬運方法進行安全搬運；達管制量時應在製造、儲存或處理場所以
    安全方法進行儲存或處理。」已就實現消防法立法目的有關之核心事項設立行為
    規範，而其具體之行為準則，同條文第二項則授權主管機關以命令訂定「安全管
    理規則」以資管理，至違反之法律效果即裁罰依據則規定於消防法第十五條及第
    四十二條，是本件並非依據「安全管理規則」科處原告罰鍰，按諸司法院釋字第
    三九四號解釋意旨，尚與法律保留原則及授權之明確性原則無違，故原告此之所
    訴，自不足取。原告雖又訴稱：伊經營桶裝瓦斯零售業，每日出入鋼瓶數量不一
    ，消費用戶常有一桶瓦斯使用一年、八個月者，原告偶而遺漏送驗，亦屬難免；
    且被告檢查亦僅發現逾期鋼瓶計二瓶，依常理判斷當是原告忙中有誤、無心疏失
    ，原告並非故意不定期送驗，不應受罰云云。然查，系爭二只鋼瓶之到驗期限分
    別為八十九年七月及八十九年十二月，而被告係於九十年八月十四日實施本件安
    全檢查，已逾時一年有餘，且依原處分卷內現場檢查照片所示，標示鋼瓶下次到
    驗期限之標籤均貼於鋼瓶口明顯之處，顯易查見，若謂原告自上次檢驗後至本件
    被查獲違章之期間內，均未注意系爭鋼瓶之到驗期限，實屬難以想像，故原告辯
    稱：伊係忙中有誤、無心疏失，並非故意不定期送驗云云，殊難採信。況人民違
    反行政法上義務之而應受行政罰之行為，法律無特別規定時，並不以出於故意為
    必要，過失仍應受處罰，司法院釋字第二七五號解釋意旨足資參照，上開消防法
    第四十二條既未規定僅處罰故意違反「安全管理辦法」之情形，則因過失而違反
    「安全管理辦法」之行為，自仍屬消防法第四十二條處罰之列。查系爭標示下次
    檢驗期限之標籤既已貼於鋼瓶上方明顯之處，按其情形顯為一般人所能注意，惟
    原告卻逾期未送檢驗，縱非故意，亦難謂其無過失，揆諸上開司法院解釋意旨及
    說明，自仍應依消防法第四十二條規定予以裁罰。故原告訴稱：伊為無心疏失，
    不應受裁罰云云，亦屬無據。
五、綜上所述，原告之主張既非可採，其有違反「安全管理辦法」第三十二條第二項
    規定之違章情節，堪以認定。被告依消防法第十五條及第四十二條之規定予以裁
    處罰鍰，於法並無違誤，訴願決定予以維持，亦無不合。原告起訴意旨，求予撤
    銷，為無理由，應予駁回，並不經言詞辯論為之。
據上論結，本件原告之訴為無理由，依行政訴訟法第二百三十三條第一項、第二百三
十六條、第一百九十五條第一項後段、第九十八條第三項前段，判決如主文。
中　　　華　　　民　　　國    九十一　　年　  　八　　　月　　  三十　　日
                              高雄高等行政法院第二庭
                                          法      官　呂佳徵
右為正本係照原本作成。
如不服本判決，應於送達後二十日內，向本院提出上訴狀並表明上訴理由，如於本判
決宣示後送達前提起上訴者，應於判決送達後二十日內補提上訴理由書（須按他造當
事人人數附繕本）。
提起上訴應預繳送達用雙掛號郵票七份（每份三十四元）。
中　　　華　　　民　　　國    九十一　　年　  　八　　　月　　  三十　　日
                                          法院書記官  謝文輝
附註：
行政訴訟法第二百三十五條（第一項、第二項）：
對於適用簡易程序之裁判提起上訴或抗告，須經最高行政法院之許可。
前項許可，以訴訟事件所涉及之法律見解具有原則性者為限。
